臺灣臺南地方法院臺南簡易庭民事判決
111年度南小字第263號
原      告  李玄得  
被      告  王景南  

訴訟代理人  王貞文  
上列當事人間請求侵權行為損害賠償（交通）事件，本院於民國
111年5月25日言詞辯論終結，判決如下：
    主      文
被告應給付原告新臺幣壹仟零貳拾肆元。
原告其餘之訴駁回。
訴訟費用新臺幣壹仟元由被告負擔新臺幣壹佰零柒元，餘由原告
負擔。
本判決原告勝訴部分得假執行。但被告如以新臺幣壹仟零貳拾肆
元為原告預供擔保，得免為假執行。
    事實及理由
一、按小額訴訟訴狀送達後，原告不得將原訴變更或追加他訴，
    但擴張或減縮應受判決事項之聲明者，不在此限，民事訴訟
    法第255條第1項第3款、第436條之23、第436條第2項定有明
    文。本件原告原起訴請求：被告應給付新臺幣（下同）9,60
    0元，及自起訴狀繕本送達翌日起至清償日止，按週年利率
    百分之5計算之利息。嗣於民國111年5月25日言詞辯論期日
    變更聲明為：被告應給付9,600元（即利息部分不予請求，
    本院卷第65頁）。經核係屬減縮應受判決之事項，符合前開
    法條規定之情形，應予准許。
二、原告起訴主張：
  ㈠被告於110年8月20日9時30分許騎乘車牌號碼000-000號機車
    ，沿臺南市金華路2段3巷由西向東方向行駛，行至與尊南街
    交岔路口時，適原告騎乘車牌號碼000-000號機車(下稱系爭
    機車)，沿尊南街由北向南方向行駛至上開地點，因該交岔
    路口未設置交通號誌，被告疏未注意而與原告騎乘之系爭機
    車發生碰撞(下稱系爭事故)，致系爭機車車身損壞，經估價
    需支出零件費用9,600元。為此，爰依侵權行為法律關係提
    起本件訴訟等語。
  ㈡並聲明：被告應給付9,600元。
三、被告則以：
  ㈠系爭事故係因原告騎乘機車自尊南街由北向南方向跨越車道
    中心線逆向行駛，及原告為左方車輛未禮讓右方被告之機車
    先行，違反道路交通安全規則第97條第1項第1、2款及第102
    條第1項第2款規定所致。且被告騎乘之機車行經該路口中心
    十字標線，前輪已超過路口中心標線2.5公尺，後輪也超過1
    .5公尺，並行駛於規定車道內，應無過失之情事。又觀諸道
    路交通事故現場圖、交通事故現場勘驗圖、交通事故照片可
    知，系爭機車係由北向南方向行駛，被告騎乘之機車係由西
    向東行駛，2車交岔行駛本不會發生擦撞，益證本件事故係
    原告違規逆向駕駛所致，原告之主張，實無理由等語，資為
    抗辯。
  ㈡並聲明：
　1.原告之訴駁回。
　2.如受不利判決，願供擔保請准予宣告免為假執行。
四、本院得心證之理由：
　㈠查兩造於上開時間、地點騎乘機車不慎發生碰撞(即被告於11
    0年8月20日9時30分許騎乘車牌號碼000-000號機車，沿臺南
    市金華路2段3巷由西向東方向行駛，行至與尊南街交岔路口
    時，適原告騎乘系爭機車，沿尊南街由北向南方向行駛至上
    開地點，兩造騎乘之機車不慎發生碰撞)等情，業據原告提
    出道路交通事故當事人登記聯單及估價單(本院110年度南司
    小調字第2406號卷第15、17頁)為證，並經本院職權調取臺
    南市政府警察局第六分局製作之交通事故談話紀錄、現場紀
    錄表、現場照片、現場勘驗圖及道路交通事故調查報告表(
    一)、(二)核閱屬實(上開調卷第33至53頁)。被告雖抗辯係
    因原告逆向行駛，方造成系爭事故之發生，並以道路交通事
    故現場圖標示其騎乘機車倒地之位置，前輪已超過路口中心
    標線2.5公尺，後輪也超過1.5公尺乙節為據。惟查：原告騎
    乘機車之方向係由北往南，被告方向係由西往東，則原告於
    上開時間行經尊南街與臺南市金華路2段3巷交岔路口，見被
    告從其右側巷道(即金華路2段3巷由西往東方向)騎乘機車行
    至，見狀為求閃躲右側被告機車而將機車往左偏駛，應屬合
    理，而原告於車禍發生後至派出所製作筆錄，經員警詢問車
    禍發生時採取何種反應措施時，亦陳明「往左閃並煞車」一
    語明確，有道路交通事故談話紀錄表(上開調卷第37頁)在卷
    可稽，此與原告於本件訴訟中主張「為了要閃被告故龍頭(
    指機車車頭)有偏向」乙節相符(本院卷第66頁)，足徵原告
    當時在該交岔路口為避免與被告機車碰撞，機車即時向左偏
    駛之事實，堪認可採；又被告騎乘之機車由西往東行經該交
    岔路口，與原告機車碰撞後如未於第一時間完全煞停在原地
    ，則可能尚有往前行駛之推力，再加上原告機車往左偏之力
    道，於兩者力量帶動下，兩造機車最後倒地位置，即可能因
    上開因素而有偏離呈現如被告抗辯其機車前輪已超過路口中
    心標線2.5公尺，後輪也超過1.5公尺(即在尊南街由南往北
    之車道)之結果。此外，觀諸上開警察局提供之道路交通事
    故現場圖(上開調卷第39頁)可知，尊南街係北往南、南往北
    各一車道線之規劃(即劃設分向線之雙向道)，路幅各為3.4
    公尺、3.4公尺，該路段兩側並有攤販擺攤之情形(參上開第
    六分局提供之現場圖及被告111年4月20日言詞辯論期日提供
    之照片，上開調卷第45至47頁，本院卷第57頁)，而事故發
    生時適逢早上人潮往來較多之際，原告行經該路段為避開攤
    販及人潮而行駛靠近車道分向線之情形，難可排除，進而於
    上述交岔路口為閃躲被告右側行至之機車而往左偏駛，致兩
    造機車倒地在如道路交通事故現場圖所呈現之位置，客觀上
    堪認合理，臺南市政府警察局第六分局經本院函詢查明系爭
    事故發生，是否有逆向行駛之情形，該分局於111年3月11日
    以南市警六交字第1110147722號函覆並提出至現場處理系爭
    事故員警之職務報告，亦表示兩造各自騎乘之方向，應無逆
    向行駛之情形一語明確(本院卷第45頁)，可見被告抗辯原告
    逆向行駛乙節，核與客觀證據判斷之結果不符，無從憑採。
    又系爭事故發生之交岔路口，依道路交通事故現場圖所示，
    路幅不大(尊南街約6.8公尺，金華路2段3巷約3.5公尺)，除
    非原告之系爭機車倒地後車體與地面發生相當力道之摩擦，
    及一定距離之明顯摩擦痕跡，否則難以員警未在道路交通事
    故現場圖劃出刮地痕，即否定上開認定之碰撞事實，是被告
    另以車禍現場圖並無刮地痕跡，抗辯原告有逆向行駛之行為
    ，亦非有據，不足採信。原告既無從認定有逆向行駛之事實
    ，即無被告所稱違反道路交通安全規則第97條第1項第1款、
    第2款規定之行為，被告以上開規定為己辯解，即非有憑。
　㈡按汽車(包括機車)行駛時，駕駛人應注意車前狀況；行駛至
    無號誌之交岔路口，支線道車應暫停讓幹線道車先行，道路
    交通安全規則第94條第3項前段、第102條第1項第2款前段分
    別定有明文。查原告騎乘之系爭機車，於上開時間、地點與
    被告騎乘之機車發生碰撞，其行駛之尊南街係劃設有分向線
    之雙向道，被告騎乘之金華路2段3巷並無劃設分向線，尊南
    街為主幹道、金華路2段3巷為支線道等情，此有上開第六分
    局提出之職務報告(本院卷第45頁)可佐，則依上開道路交通
    安全規則之規定，行駛於支線道之被告，至該交岔路口時自
    應暫停讓主幹道由原告騎乘之系爭機車先行，卻未暫停禮讓
    而發生系爭事故，其行為應有過失至明；另原告行駛之尊南
    街雖屬主幹道，然依兩造之談話紀錄表記載之內容(上開調
    卷第35、37頁)，原告騎乘之系爭機車係碰撞被告機車之左
    側車身，顯然被告於發生碰撞時已駛入該交岔路口，原告行
    至該交岔路口時應可看見，卻未注意車前狀況煞車不及而發
    生碰撞之結果，其行為亦應認定有過失。故本院審酌上情，
    並參酌車禍發生過程等因素，認系爭事故發生應由原告負百
    分之30之過失責任、被告負百分之70之過失責任，較為適當
    。又尊南街係屬主幹道，金華路2段3巷係屬支線道，已如前
    述，被告行駛之道路既屬支線道，自應遵守前揭道路交通安
    全規則第102條第1項第2款前段之規定，並無適用該款後段
    「同為直行車或轉彎車者，左方車應暫停讓右方車先行。」
    規定之餘地，被告錯誤援引上開規定而認為原告應負全部過
    失責任，於法未合，並無可採，兩造之過失責任比例應如前
    揭認定之結果。
　㈢次按因故意或過失，不法侵害他人之權利者，負損害賠償責
    任；汽車、機車或其他非依軌道行駛之動力車輛，在使用中
    加損害於他人者，駕駛人應賠償因此所生之損害，民法第18
    4條第1項前段、第191條之2前段分別定有明文。再按不法毀
    損他人之物者，被害人得請求賠償其物因毀損所減少之價額
    ；負損害賠償責任者，債權人得請求支付回復原狀所必要之
    費用，以代回復原狀，此為民法第196條、第213條第3項所
    明揭。而所謂因毀損所減損之價額得以修復費用為估定之標
    準，以必要者為限，如修理材料以新品換舊品，應予折舊，
    始屬合理(最高法院77年第9次民事庭會議決議參照)。經查
    ，原告騎乘之系爭機車因系爭事故而受損之事實，業經本院
    認定如前，則原告依侵權行為法律關係請求被告賠償維修費
    ，即屬有據。又系爭機車登記於原告名下，出廠年月為100
    年8月，此有公路監理電子閘門查詢結果1紙(本院卷第33頁)
    在卷可稽，距本件系爭事故發生時即110年8月20日，已使用
    近10年，零件部分已屬舊品，依上所述，應計算折舊方屬適
    當。是依行政院頒佈之固定資產耐用年數表及固定資產折舊
    率規定，非運輸業用機車之耐用年數為3年，並參酌營利事
    業所得稅查核準則第95條第8款所定「營利事業折舊性固定
    資產，於耐用年限屆滿仍繼續使用者，其殘值得自行預估可
    使用年數並重新估計殘值後，按原提列方式計提折舊」，及
    所得稅法第51條「固定資產之折舊方法，以採用平均法、定
    率遞減法、年數合計法、生產數量法、工作時間法或其他經
    主管機關核定之折舊方法為準」、該法施行細則第48條第1
    款「本法第51條所定固定資產之折舊方法，採平均法者，以
    固定資產成本減除殘價後之餘額，按固定資產耐用年數表規
    定之耐用年數平均分攤，計算每期折舊額」之規定，系爭機
    車使用雖已逾3年，仍可駕駛上路，零件經計算折舊後，自
    應以殘值計算較屬合理。又觀諸現場照片及系爭機車碰撞後
    左側倒地之情形，機車車身應有摩擦毀損而需維修之情形，
    原告亦自承僅「左後方向燈」、「左側蓋」及「下整流」等
    項目有維修(本院卷第65頁)，依此對照原告提出之估價單(
    上開調卷第17頁)，其上所載費用分別2,200元(面板)、650
    元(左後方向燈)、1,500元(左側蓋)、1,500元(下整流)，合
    計為5,850元，另原告主張之其餘維修項目，並無法證明與
    系爭事故有關，其並同意上開金額均以零件費計之（本院卷
    第66頁)，揆諸前揭說明，自應將折舊部分予以扣除，以殘
    值計算後原告可得請求之金額為1,463元【計算式：5,850元
    ×1/(耐用年限3年+1)＝1,463元，元以下4捨5入】。惟系爭車
    禍發生原告應負百分之30之過失責任、被告應負百分之70之
    過失責任，已如前述，則依民法第217條第1項：「損害之發
    生或擴大，被害人與有過失者，法院得減輕賠償金額或免除
    」之規定減輕被告百分之30之賠償責任後，原告得請求之維
    修費為1,024元【計算式：1,463元×(1-30%)＝1,024元】。逾
    此金額之主張，則屬無據。
五、綜上所述，原告依侵權行為法律關係請求被告給付1,024元
    ，為有理由，應予准許；超過上開應准許部分之請求，即非
    正當，應予駁回。
六、末按小額訴訟法院為訴訟費用之裁判時，應確定其費用額；
    各當事人均為一部勝訴、一部敗訴者，其訴訟費用，由法院
    酌量情形，命兩造以比例分擔訴訟費用，或命一造負擔，或
    命兩造各自負擔其支出之訴訟費用，民事訴訟法第436條之1
    9第1項、第79條分別定有明文。本院審酌前開判決結果，認
    本件訴訟費用1,000元，依勝敗比例由被告負擔107元，餘由
    原告負擔，較為適當，爰確定兩造各應負擔之訴訟費用如主
    文第3項所示。
七、本件係依民事訴訟法第436條之8第1項規定適用小額訴訟程
    序所為被告部分敗訴之判決，依民事訴訟法第436條之20規
    定，應依職權就原告勝訴部分宣告准予假執行。又被告陳明
    願供擔保，請准宣告免為假執行，經核並無不合，爰酌定相
    當之擔保金額准許之。 　　
八、據上論結，原告之訴為一部有理由、一部無理由，依民事訴
    訟法第436條之23、第436條第2項、第79條、第436條之19第
    1項、第436條之20、第392條第2項，判決如主文。
中　　華　　民　　國　　111 　年　　6 　　月　　15　　日
                  臺灣臺南地方法院臺南簡易庭
　　　　　　　　　　　    　　法  官　林勳煜
上列正本證明與原本無異。
如不服本判決，應於送達後20日內，向本院提出上訴狀並表明上
訴理由，如於本判決宣示後送達前提起上訴者，應於判決送達後
20日內補提上訴理由書（須附繕本）。如委任律師提起上訴，應
一併繳納上訴審裁判費。
對於小額程序之第一審判決之上訴，非以其違背法令之理由，不
得為之。且上訴狀內應記載表明㈠原判決所違背之法令及其具體
內容。㈡依訴訟資料可認為原判決有違背法令之具體事實者。
中　　華　　民　　國　　111 　年　　6 　　月　　15　　日
　　　　　　　　　　　　　　　書記官  朱烈稽